臺北高等行政法院判決
　　　　　　　　　　　　　　　　　　 93年度訴字第2858號
　　　　　　　　　　　　　　　.
原　　　告　向輝機械股份有限公司
代　表　人　甲○○○
被　　　告　財政部臺灣省北區國稅局
代　表　人　許虞哲(局長)
訴訟代理人　乙○○
上列當事人間因營利事業所得稅事件，原告不服財政部中華民國
93年6月28日台財訴字第0930005576號訴願決定，提起行政訴訟
。本院判決如下：
　　主  文
原告之訴駁回。
訴訟費用由原告負擔。
　　事  實
一、事實概要：原告89年度營利事業所得稅結算申報，列報課稅
    所得額新台幣（下同）307,079元，被告初查以其未依限提
    示帳證文據供核，乃依同業利潤標準（行業標準代號：
    2931－99，其他金屬切削工具機業，淨利率11%）核定營業
    淨利為19,802,075元，加計非營業收入793,287元，減除非
    營業費用424,493元，核定課稅所得額為20,170,869元。原
    告對利息支出部分不服，申經復查結果，未獲准變更，提起
    訴願，亦遭決定駁回，遂向本院提起行政訴訟。
二、兩造聲明：
　(一)原告聲明：（依原告於準備程序中所為聲明如下）
    1.訴願決定、復查決定及原處分關於利息支出部分均撤銷。
    2.訴訟費用由被告負擔。
　(二)被告聲明：
    1.駁回原告之訴。
    2.訴訟費用由原告負擔。
三、兩造爭點：本件被告將系爭利息支出轉列為資本支出，所為
              處分有無違誤？
　(一)原告主張之理由：（原告未於言詞辯論期日到場，據其所提
                      訴狀及於準備程序中陳述、主張如下）
　　1.按「利息，1.．．．9.購買土地之借款利息，應列為資本
      支出，經『辦妥過戶手續』或『交付使用』之借款利息，
      可作為費用列支。」，為營利事業所得稅查核準則（以下
      簡稱查核準則）第97條第9款所明定。可知購買土地之借
      款利息僅須符合辦妥過戶手續或支付使用其中之一要件，
      即得作為費用列支。
    2.本件原告所購買之桃園縣龜山鄉○路○段653之2等地號土
      地係林地保護區，礙於法令規定，無法變更地目，亦無法
      移轉過戶，惟原告已於89年1月初繳清價金尾款後，出賣
      人亦已為事實上之交付（非法律上之觀念交付），有見證
      人蔡林壽雅及出賣人甲○○○所出具之見證書影本各1份
      附卷可稽，而原告提示臺灣銀行之利息單據供被告查核，
      當年度確有利息支出7,175,270元，故系爭利息支出部分
      符合查核準則第97條規定，無利息資本化之情事，被告否
      准認列，於法不合。是原處分顯有違誤，應予撤銷。
  (二)被告答辯之理由：
    1.按「非營業所必需之借款利息，不予認定。」、「購買土
      地之借款利息，應列為資本支出；經辦妥過戶手續或交付
      使用後之借款利息，可作費用列支。但非屬固定資產之土
      地，其借款利息應以遞延費用列帳，於土地出售時，再轉
      作其收入之減項。」，分別為查核準則第97條第2款、第9
      款所明定。次按「所謂營業所必需之借款利息，係指營業
      上無資金可供週轉而向他人借款之利息而言，如營業資金
      中尚有餘款足供營運之需時，即非營業所必需，其借款利
      息不予認定，並無不合。」，復為行政法院（現改制為最
      高行政法院）72年判字第1536號判例意旨所明示。
    2.本件原告經營其他金屬切削工具機製造業，89年度營利事
      業所得稅結算申報，列報利息支出7,175,270元，被告以
      其未提示相關憑證供核全數予以剔除。復查時，原告提示
      臺灣銀行開立之本年度貸款利息收據、傳票、總分類帳及
      合約等相關資料供核，惟查原告預付土地款總分類帳期初
      金額37,400,000元，89年1月3日支付82,600,000元，年底
      期末金額計120,000,000元，該土地截至89年底尚未過戶
      ，依財務會計準則公報第3號「利息資本化會計處理準則
      」第8條「當下列三種情況同時具備時，即應開始將利息
      資本化：(1)購建資產之支出已經發生；(2)正在進行使該資
      產達到可用狀態及地點之必要工作；(3)利息已經發生。」
      規定，按加權平均利率8.37%【計算式：本期利息支出
      7,175,270÷ (83,906,411＋87,466,253)÷2=8.37%】計
      算本年度應資本化利息為10,044,000元，依首揭查核準則
      規定，乃將本年度利息支出轉列資本支出，即維持原核定
      利息支出0元。原告猶不服，主張其於85年間購買桃園縣
      龜山鄉○○○段653之2等地號土地，總價約120,000,000
      元，業已於89年1月初繳清購買土地尾款並交付使用，依
      查核準則第97條第9款規定，經交付使用後之借款利息可
      作費用列支，並無利息資本化之情事，且89年度營利成本
      及費用均有帳證文據可供查核，被告卻未詳加查核，逕依
      同業利潤標準核定；又前5年核定虧損6,725,618元，符合
      所得稅法第39條盈虧互抵規定，被告未經查證，亦未自核
      定之所得額予以扣除等語，提起訴願。經財政部於93年6
      月28日以台財訴字第0930005576號訴願決定略以，原告未
      能提示系爭土地交付使用之相關證明文件供核，致復查事
      項無從審酌，另原告申請復查時，僅對利息支出
      7,175,270元部分表示不服，對營利事業所得稅及前5年核
      定虧損未扣除額部分，並無異議，該部分應視為其自始未
      申請復查，原告對之逕行提起訴願，自非法所許為由，駁
      回其訴願之申請。茲原告復執前詞爭執，並主張系爭土地
      因受法令限制，未能移轉過戶，然價金已於89年1月初繳
      清尾款，出賣人依約依法為事實上之交付，目前確由原告
      使用中云云，經查原告未能提示系爭土地交付使用之相關
      證明文件供核，故被告就89年度利息支出轉列資本支出項
      下並無不合，原處分並無違誤，應予維持。
　　理  由
一、本件原告經合法通知，未於言詞辯論期日到場，核無行政訴
    訟法第218條準用民事訴訟法第386條所列各款情形，爰依被
    告之聲請，由其一造辯論而為判決，合先敘明。
二、按「營利事業所得之計算，以其本年度收入總額減除各項成
    本費用、損失及稅捐後之純益額為所得額。」，行為時所得
    稅法第24條第1項定有明文。又按「非營業所必需之借款利
    息，不予認定。」、「購買土地之借款利息，應列為資本支
    出；經辦妥過戶手續或交付使用後之借款利息，可作費用列
    支。但非屬固定資產之土地，其借款利息應以遞延費用列帳
    ，於土地出售時，再轉作其收入之減項。」，復分別為查核
    準則第97條第2款、第9款所規定。
三、按當事人主張事實，須負舉證責任，倘其所提出之證據，不
    足為主張事實之證明，自不能認其主張之事實為真實。行政
    法院39年判字第2號著有判例。本件原告89年度營利事業所
    得稅結算申報，列報利息支出7,175,270元，被告初查以其
    未提示相關憑證供核全數予以剔除，復查時則將原告購置桃
    園縣龜山鄉○○○段653之2等地號土地之借款利息支出轉列
    為資本支出等情，有原告89年度營利事業所得稅結算申報書
    等影本附於原處分卷可稽。茲原告主張系爭土地業已交付使
    用，故為購買該土地而向銀行貸款之利息支出自應認列為營
    業費用等語。惟查所謂固定資產，係指為供營業上使用，非
    以出售為目的者，並應按其性質列為長期投資或其他資產而
    言，此觀商業會計處理準則第十七條、財務會計準則公報第
    一號第二十一條第一項規定即明；再所謂有形供日常營業使
    用之永久性資產，若係土地係指廠房設備下之土地而言，須
    具備非作為投資或供出售之用之特徵，如係供未來興建廠房
    之用之土地，應列為投資，若係供出售之用，應列為存貨，
    惟兩者均非廠房設備項下（土地）之一環，自非所謂有形營
    業用固定資產。經查原告係向其負責人甲○○○購買系爭20
    多筆土地應有部分（如桃園縣龜山鄉○○○段653之2地號土
    地，甲○○○僅有應有部分10000之935），然因該等土地地
    目為林，屬林地保護區，無法辦理分割登記，致迄未移轉所
    有權登記等情，非惟有土地登記公務用謄本等在卷可資參照
    外，並為原告代表人甲○○○於本院審理時所是認，故系爭
    土地本難合法興建廠房供工、商業營業使用，縱已辦理移轉
    所有權登記，依上開說明，亦應列為投資，本不符有形營業
    用固定資產之規定，所稱系爭土地為固定資產，委無可採。
    且原告自承購買系爭土地係應住都局整體開發供建廠之用，
    嗣因開發未果，地目無法變更，迄今仍無法使用等事實，故
    原告所言系爭土地業已交付使用云云，即與實情相悖，殊無
    可取，參以其迄未提出任何系爭土地確已交付及交付後如何
    依規定合法使用之相關事證，揆之前開判例，自難謂其已盡
    舉證責任，所言殊難採信。又退步言，縱認原告所言系爭土
    地已交付使用一節為真，其為購入該等土地而貸款所支付之
    利息，因非供有形營業用固定資產之用而支出，亦不得列支
    為費用甚明。故被告以原告因購置非屬固定資產之土地，而
    將系爭借款利息支出轉列為資本支出，即非無憑。從而被告
    所為處分，揆諸首揭法條規定，並無違誤，訴願決定予以維
    持，亦無不合，原告之訴難認有理由，自應予以駁回。
據上論結，本件原告之訴為無理由，依行政訴訟法第218條、民
事訴訟法第385條第1項前段、行政訴訟法第98條第3項前段，判
決如主文。
中　　華　　民　　國　　94　　年　  10　　月　 20  　 日
                    第二庭審判長  法    官  鄭忠仁
                                  法    官  蕭惠芳
                                  法    官  林育如
上為正本係照原本作成。
如不服本判決，應於送達後20日內，向本院提出上訴狀並表明上
訴理由，如於本判決宣示後送達前提起上訴者，應於判決送達後
20日內補提上訴理由書（須按他造人數附繕本）。
中　　華　　民　　國　　94　　年　  10　　月　 20  　 日
      　　　　　　　　　　　　　　書 記 官　林惠堉
